【裁判字號】    98,上易,1286
【裁判日期】    980611
【裁判案由】    詐欺
【裁判全文】
臺灣高等法院刑事判決                98年度上易字第1286號
上  訴  人
即  被  告  甲○○
上列上訴人即被告因詐欺案件，不服臺灣士林地方法院98年度易
字第18號，中華民國98年3 月17日第一審判決（起訴案號：臺灣
士林地方法院檢察署97年度偵字第9128號、第12239 號、第1252
9 號，聲請併辦：：97年度偵字第7978號、第14804 號、第1507
8 號），提起上訴，本院判決如下：
    主  文
上訴駁回。
    理  由
一、依刑事訴訟法第三百五十條、第三百六十一條、第三百六十
    二條、第三百六十七條規定，不服地方法院之第一審判決而
    上訴者，須提出上訴書狀，並應敘述具體理由，為上訴必備
    之程式；其所提出之書狀未敘述上訴理由，或僅曾以言詞陳
    述上訴理由者，均應於上訴期間屆滿後二十日內補提理由書
    於第一審法院。第一審法院經形式審查，認逾期未補提上訴
    理由者，應定期間先命補正；逾期未補正者，為上訴不合法
    律上之程式，應以裁定駁回。倘已提出上訴理由，但所提非
    屬具體理由者，則由第二審法院以上訴不合法律上之程式，
    判決駁回。
二、另按刑事訴訟法第三百六十一條第二項規定：「上訴書狀應
    敘述具體理由。」，雖未明定「具體理由」究何所指。惟就
    立法過程言，該條文之原草案第二項為：「依前項規定提起
    上訴者，其上訴書狀應敘述理由，並引用卷內訴訟資料，具
    體指摘原審判決不當或違法之事實。其以新事實或新證據為
    上訴理由者，應具體記載足以影響判決結果之理由。」，嗣
    經提出於立法院司法委員會全體委員會議討論時，與會委員
    咸認目前第二審並非如第三審係法律審，為兼顧上訴人權益
    ，經深入研商，乃由委員提修正動議，修正草案第三百六十
    一條第二項為：「上訴書狀應敘述具體理由」即現行公布之
    內容，刪除原草案之其他文字；其立法理由(二)，亦本此趣旨
    ，修正為：「提起第二審上訴之目的，在於請求第二審法院
    撤銷、變更原判決，自須提出具體理由。爰增訂第二項，明
    定上訴書狀應敘述具體理由。又因目前第二審並非如第三審
    係法律審，故上訴理由無須如第三百六十七條規定以原判決
    違背法令為限，乃屬當然。」。綜上觀之，固足認所謂上訴
    書狀應敘述具體理由者，並不以其書狀應引用卷內訴訟資料
    ，具體指摘原審判決不當或違法之事實，亦不以於以新事實
    或新證據為上訴理由時，應具體記載足以影響判決結果之情
    形為必要。惟提起第二審上訴之目的，既在於請求第二審法
    院撤銷、變更原判決，故所稱具體理由，係指須就不服之判
    決為具體之指摘而言，如僅泛稱原判決認事用法不當或採證
    違法、判決不公等，均非具體理由；至於上訴理由之具體與
    否，係屬第二審法院審查範圍，不在第一審法院命補正之列
    ，是上訴書狀如已敘述理由，無論其具體與否，即無待其補
    提理由書或命補正。（最高法院九十七年度台上字第八九二
    號判決意旨參照）
三、本件上訴人即被告甲○○因不服原審判決，固於法定期間內
    之九十八年四月二日提出上訴狀；惟查其上訴狀僅記載：其
    於開設銀行帳戶後，遭乙○○擅自取走存款簿販賣給詐欺集
    團之成員，乙○○並曾偷竊其母親之財物，其離婚後獨自養
    育小孩，但有上班工作，且靠友人長期金錢幫助，其本人並
    沒有販賣帳戶之必要及動機，此可傳其老闆、同事或母親調
    查云云之上訴理由，此有其所提出之九十八年四月二日刑事
    上訴理由狀在卷足憑。茲查其上訴狀雖有敘述上訴理由；然
    就第一審判決有何具體事由，致判決不當或違法，或量刑何
    以過重？均並無一語涉及，自非屬得上訴第二審之具體理由
    。且查原審判決就證人乙○○之證詞之證據力，已論敘甚詳
    ，核與經驗法則或論理法則無違。上訴意旨就原審採證或認
    定事實，有何違誤或不當，均未提及批駁，依上揭說明，即
    與未敘述具體理由無異。且查迄今未補正合法具體之上訴理
    由到院。依上開說明，本件上訴不合上訴之法定要件，應予
    駁回，並不經言詞辯論為之。
四、依刑事訴訟法第三百六十七條前段、第三百七十二條，判決
    如主文。
中    華    民    國    98    年    6     月    11    日
                  刑事第九庭審判長法  官  陳貽男
                                  法  官  何信慶
                                  法  官  周盈文
以上正本證明與原本無異。
不得上訴。
                                  書記官  張郁琳
中    華    民    國    98    年    6     月    11    日


司法院資訊處製作；財團法人民間司法改革基金會備份。
